臺灣橋頭地方法院民事裁定
109年度消債更字第56號
聲請人即債  鍾源彩  
務人                
0000000000000000

代  理  人  陳永祥  法扶律師
上列當事人因消費者債務清理事件聲請更生，本院裁定如下：
    主  文
聲請人鍾源彩自民國一百零九年八月二十八日下午四時起開始更
生程序。
命司法事務官進行本件更生程序。
    理  由
一、聲請意旨略以：聲請人即債務人鍾源彩前向金融機構辦理消
    費借貸、信用卡契約等，致積欠無擔保債務計新臺幣（下同
    ）4,932,319元，因無法清償債務，乃於民國108年9月間向
    本院聲請前置調解，因無法負擔債權人所提還款方案而於同
    年11月20日調解不成立，因聲請人有不能清償債務或有不能
    清償之虞，復未經法院裁定開始清算程序或宣告破產，爰依
    法聲請准予裁定更生等語。
二、按「債務人不能清償債務或有不能清償之虞者，得依本條例
    所定更生或清算程序，清理其債務。」消費者債務清理條例
    （下稱消債條例）第3條定有明文。衡以消費者與金融機構
    間債之關係之發生，係依契約自由原則及相互間之信賴為基
    礎，此為社會經濟活動得以維繫及發展之重要支柱，債務人
    經濟窘迫，固不應任其自生自滅，債權人一方之利益，仍不
    能因之摒棄不顧。是債務人於協商程序中，自應本於個人實
    際財產及收支狀況，依最大誠信原則，商討解決方案。如終
    究不能成立協商，於聲請更生或清算時，法院審酌上開條文
    所謂「不能清償或有不能清償之虞」，自宜綜衡債務人全部
    收支、信用及財產狀況，評估是否因負擔債務，而不能維持
    最基本之生活條件；所陳報之各項花費，是否確屬必要性之
    支出；如曾有協商方案，其條件是否已無法兼顧個人生活之
    基本需求等情，為其判斷之準據。
三、經查：
  ㈠聲請人前向各金融機構辦理消費借貸、信用卡契約等，致現
    積欠無擔保債務至少4,932,319元，前即已因無法清償債務
    ，而於108年9月間向本院聲請前置調解，因無法負擔債權人
    所提還款方案而於108年11月20日調解不成立等情，有108年
    9月27日調解聲請狀所附債權人清冊、財團法人金融聯合徵
    信中心前置協商專用債權人清冊、信用報告、調解筆錄等件
    在卷可稽，堪信為真實。
  ㈡聲請人因遭強制執行扣薪，於108年4月間經原任職之優龍股
    份有限公司資遣，現駕駛計程車為業，自陳每月淨收入約25
    ,000元，而其名下無財產，107、108年度申報所得分別為74
    4,263元、218,709元，核108年度每月平均所得18,226元，1
    08年4月後未投保勞工保險等情，有財產及收入狀況說明書
    、勞工保險被保險人投保資料表、綜合所得稅各類所得資料
    清單暨國稅局財產歸屬資料清單、本院稅務電子閘門財產所
    得調件明細表附卷可稽。則查無聲請人有其他收入來源，佐
    以聲請人108年度平均每月所得僅18,226元，現未投保勞工
    保險，則以聲請人主張之收入來源，應全非虛罔，是以其自
    陳每月收入25,000元作為核算其現在償債能力之基礎，應能
    反映真實收入狀況。
  ㈢至支出部分，聲請人主張扶養母親，每月支出扶養費10,000
    元。按直系血親相互間，互負扶養之義務，民法第1114條第
    1款定有明文。查聲請人母親温○○，其名下僅公同共有土地
    ，108年度未有申報所得等情，有戶籍謄本、本院稅務電子
    閘門財產所得調件明細表附卷可證。扶養費用部分，依消債
    條例第64條之2第1、2項，並參照民法第1118、1119條規定
    ，其負扶養義務之程度，亦應考量其目前身負債務之窘境，
    所負擔之扶養義務能力，自非比一般，在無其他更為詳實之
    資料可供佐證之情形下，故本院認定以109年度高雄市最低
    生活費標準之1.2倍15,719元為標準，則與1名手足分擔後，
    聲請人每月應支出之扶養費應以7,860元為度（計算式：15,
    719÷2＝7,860），聲請人主張每月支出10,000元，尚屬過高
    ；至聲請人個人日常生活必要費用部分，審酌聲請人負債之
    現況，基於社會經濟活動之互賴及誠信，該日常生活所需費
    用，自應節制開支，不得有超越一般人最低生活標準之享受
    ，否則反失衡平，本院依消債條例第64條之2第1項，參酌衛
    福部社會司所公告歷年最低生活費標準，109年度高雄市最
    低生活費標準13,099元之1.2倍為15,719元，則聲請人每月
    最低生活費除有特殊情形並有證據證明者外，自宜以此為度
    ，始得認係必要支出，聲請人主張每月個人必要生活費為18
    ,607元，尚高於上開標準且未釋明其必要性，本院認應以上
    開標準15,719元列計為聲請人全部必要生活費用，較為可採
    。
  ㈣綜上所述，以聲請人現每月之收入25,000元為其償債能力基
    準，扣除其每月扶養費7,860元及個人必要生活費15,719元
    後僅餘1,421元，而聲請人目前負債總額為4,932,319元，以
    上開餘額按月攤還結果，約百年餘期間始能清償完畢，堪認
    聲請人確有不能清償債務或有不能清償之虞之情事。從而，
    聲請人主張已不能清償債務，聲請本院准予更生，依所舉事
    證及本院調查結果，即無不合。
四、末按「法院開始更生程序之裁定，應載明其年、月、日、時
    ，並即時發生效力。」、「法院裁定開始更生或清算程序後
    ，得命司法事務官進行更生或清算程序，必要時得選任律師
    、會計師或其他適當之自然人或法人一人為監督人或管理人
    。」消費者債務清理條例第45條第1 項、第16條第1 項分別
    定有明文。本件聲請人其目前收入及財產狀況，不能履行債
    務，依聲請人其目前收入及財產狀況，未償之債務亦屬不能
    清償，有如上述。此外，復查無聲請人有消費者債務清理條
    例第46條各款所定駁回更生聲請等事由，從而，聲請人聲請
    更生，洵屬有據，應予准許，爰命司法事務官進行本件更生
    程序。
五、依消費者債務清理條例第11條第1 項、第45條第1 項、第16
    條第1 項，裁定如主文。
中　　華　　民　　國　 109　　年　　8 　　月　　28　　日
              　        　民事庭　法　官　李姝蒓
以上正本係照原本作成。
本裁定已於109年8月28日下午4時公告。
本裁定不得抗告。
中　　華　　民　　國　 109　　年　　8 　　月　　28　　日
  　                              書記官　郭南宏